最高法院刑事判決　　　　　　　　　　　　　　　　　　八十七年度台覆字第七號
　　被　告　甲○○
右被告因煙毒案件，經台灣高等法院中華民國八十六年十二月十九日終審判決（八十
六年度上重訴字第六九號，起訴案號：台灣台北地方法院檢察署八十二年度偵字第二
六九○九、二四一一一號）後，送請覆判，本院判決如左：
    主  文
原判決核准。
    理  由
本件原判決認定綽號「小六哥」之不詳姓名成年男子，於民國八十二年九月至十月六
日間之某日私運管制物品－毒品海洛因磚伍拾捌塊（總淨重貳萬仟伍佰伍拾點伍
壹公克，純度為百分之五十二點四，純質淨重壹萬貳仟佰肆拾貳點零肆公克）進入
台灣，入台前，「小六哥」即與被告甲○○及已判刑確定之王得藍、陳明訓在不詳時
、地，以不詳方法聯絡，乃共同基於販賣、運送（私運）毒品之犯意聯絡，責由甲○
○負責接收並交付王得藍、陳明訓二人。「小六哥」並指示王得藍、陳明訓二人負責
於八十二年十月六日中午，至台北市○○○路、長春路口之窗前西餐廳Ａ７號桌檯等
候，依甲○○指示，自甲○○手上接收私運進口之海洛因後，再由王得藍找買主、陳
明訓送貨。約於同日十三時許，王得藍接到甲○○電話指示，約於同日十五時許，至
餐廳與王得藍、陳明訓二人會面，然於十四時三十分許，甲○○復電王得藍表示，改
於十五時在台北縣新莊市○○路土地公廟前會面，甲○○與王得藍、陳明訓二人依約
定時間會面後，甲○○當即指示王得藍、陳明訓二人，先備妥二個手提袋放置在新莊
市○○路國明診所候診座椅上，次（七）日上午九時，再至新莊市○○街二號一樓樓
梯間前堆放雜物提取該手提袋，王得藍乃指示陳明訓依約於七日九時前往，並提得海
洛因磚五十八塊（總淨重貳萬仟伍佰伍拾點伍壹公克，純度為百分之五十二點四
，純質淨重壹萬貳仟佰肆拾貳點零肆公克），即日先運至台北市○○○路一六九巷
三十一號五樓王得藍租住處藏置，俟機出貨，嗣於同日十三時許，在台北市○○路、
民生東路附近，經台灣台北地方法院檢察署檢察官督同法務部調查局北部地區機動工
作組，查獲陳明訓，再至上揭王得藍承租處，扣得毒品海洛因磚伍拾捌塊（總淨重貳
萬仟伍佰伍拾點伍壹公克，純度為百分之五十二點四，純質淨重壹萬貳仟佰肆
拾貳點零肆公克）及裝運毒品海洛因之行李箱一只等情，係以上開事實，業據同案被
告王得藍、陳明訓二人於法務部調查局北部地區機動工作組訊問時及檢察官偵訊中分
別自白甚詳（見八十二年度偵字第二四一一一號卷第四頁正、反面、第十二頁反面、
第十三頁正面、第十四頁反面、第二十二頁反面、第二十四頁反面），互核相符，並
有海洛因磚五十八塊（總淨重貳萬仟伍佰伍拾點伍壹公克，純度為百分之五十二
點四，純質淨重為壹萬貳仟佰肆拾貳點零肆公克）及裝海洛因行李箱一只扣案可資
佐證，而該扣案粉磚確係毒品海洛因，有法務部調查局八十二年十月十九日（八二）
000000000號檢驗通知書在卷可稽。而被告確於八十二年十月六日在台北縣
新莊市○○路與王得藍、陳明訓見面，除據證人呂建勳證述明確外，並有法務部調查
局北部地區工作組搜證錄影帶及照片二張在卷可憑，該錄影帶經初審當庭播放予上訴
人觀看（見初審八十六年四月二十三日訊問筆錄），被告與王得藍、陳明訓亦坦承其
事，為其所憑之證據及認定之理由。並以被告雖辯稱：不知所交予王得藍、陳明訓之
物係海洛因云云，然查，觀其等交貨之經過，先預訂窗前西餐廳之Ａ七號座位，再聯
絡至台北縣新莊市○○路某土地公廟附近見面，復先擺放二手提袋在國明診所候診室
座椅上為晃，且約定於翌日在被告住處一樓樓梯間交貨等情，果如被告所稱所交付者
係衣服、食物，何須如此費心安排，顯與常情不符，亦證其與王得藍、陳明訓及「小
六哥」間有犯意聯絡與行為分擔。又被告選擇在其住處附近與王、陳二人見面，及將
海洛因置於其住處樓梯間，良以被告對於住處地形熟悉，且在其控制之下，故被告所
辯不知海洛因，始有上開粗疏云云，亦不可採。再被告之母許鍾雪珍到庭證稱被告之
小名叫「小蘋」，而非「小莉」，然被告自承於八十二年十月六日與同案王得藍、陳
明訓二人見面，而王、陳二人亦稱所謂「小莉」者，即係被告無訛，從而被告否認其
別名非「小莉」云云，實非可採，且與本件待證事實，亦無直接影響，尚不足為有利
論據。再王得藍、陳明訓二人自案發迄今所為前後供述，雖前後不符，然王得藍、陳
明訓二人於調查局之初供，係案發時所製，較少權衡利害得失或受他人干預，比之事
後翻異之詞可信，況且就本件交貨時地，王得藍、陳明訓二人供述均甚明確，雖就細
微之處如指示放手提袋等處，有些許不同，惟以已事隔近四年，或有記憶不清之處，
故其等前後不符之供述，並非全部不可採。被告雖又辯稱係譚錫溢要其自香港回來與
王得藍、陳明訓二人聯絡云云，惟譚錫溢者，其年籍為何，是否真有其人，均無從查
考，王得藍、陳明訓亦供稱係「小六哥」指示渠等與被告聯絡，故被告供稱係譚錫溢
叫其與王、陳二人聯絡云云，尚非可採。證人張孝民雖證以：我認識譚錫溢，但不知
其年籍住所，可找到他相片，確有這個人，十年前他在珠寶店當店員云云，被告亦供
陳譚錫溢係香港人，惟被告迄無法提供譚錫溢之年籍住居所以供查證，縱譚錫溢有入
出境資料，亦無從證明譚錫溢係被告所指託運毒品之人，從而被告聲請調閱譚錫溢之
入出境資料，核與待證事實無關，自無調閱之必要。被告與王得藍、陳明訓並不相識
，均經彼等供明在卷，倘非被告、王得藍、陳明訓已與小六哥事先謀議妥當共同販賣
圖利，並知悉所收受藏匿之物為毒品，又豈可能自不深識之人處接收重達近二十四公
斤之物，而不知其內為毒品海洛因之理，況以之交付不相識之同案王、陳二人﹖彼等
有犯意之聯絡，殊甚灼然。綜上所述，被告所辯，無非事後圖卸之飾詞，委不足取，
於理由內詳予指駁。復以海洛因為肅清煙毒條例第二條所稱之毒品，又為行政院公告
為甲類第四項之管制進出口物品。核被告所為，係犯肅清煙毒條例第五條第一項之販
賣毒品罪、運輸毒品罪及懲治走私條例第二條第一項之私運管制物品進口罪。被告與
王得藍、陳明訓及「小六哥」間，彼此有犯意聯絡與行為分擔，皆為共同正犯。其中
運輸毒品罪及私運管制物品進口二罪，係由一個運送行為所犯，為想像競合犯，應從
較重之運輸毒品罪處斷。又所犯運輸毒品罪與販賣毒品二罪間，有方法結果之牽連關
係，應從較重之販賣毒品罪處斷。公訴人僅以肅清煙毒條例第七條第一項之意圖販賣
而持有毒品罪起訴，依前所述，其起訴法條，自有未洽，應予變更。因而將初審不當
之科刑判決撤銷，適用肅清煙毒條例第五條第一項、第十二條前段、第十三條第一項
、懲治走私條例第二條第一項、刑法第十一條、第二十八條、第五十五條、第三十七
條第一項，並審酌被告罔顧毒品對國家、民族之健康有重大之危害，本件販賣、運輸
毒品數量鉅大，總淨重高達二萬三千五百五十三點五一公克，純質淨重亦高達一萬二
千三百四十二點零四公克，嚴重影響社會秩序，犯後猶一再飾詞卸責，不知悔悟之態
度等一切情狀，量處無期徒刑，並宣告褫奪公權終身。扣案毒品海洛因磚伍拾捌塊（
總淨重貳萬仟伍佰伍拾點伍壹公克，純度百分之五十二點四，純質淨重壹萬貳仟
佰肆拾貳點零肆公克）為查獲之毒品，應依肅清煙毒條例第十二條前段之規定，宣
告沒收銷燬之；另扣案之裝毒品海洛因之行李箱一只，及未扣案由同案被告王得藍、
陳明訓供裝運毒品之手提袋二個，為供販賣、運輸毒品所用之物，爰依同法第十三條
第一項之規定均予宣告沒收。至同案被告王得藍、陳明訓扣案之行動電話一組－號碼
000000000（含充電池座一個、電池三個）、呼叫器二個（號碼分別為00
00000呼叫七九九及0000000呼叫六一六）、尋呼器一個，雖經終審於八
十三年度上重訴字第四○號案判決諭知沒收，然並無證據證明渠二人亦將之用於與被
告共犯之本件犯罪事實，爰對該上開物品不予宣告沒收。經核認事用法均無違誤，原
判決應予核准。
據上論結，應依肅清煙毒條例第十七條第一款，判決如主文。
中      華      民      國    八十七    年      一      月    二十二    日
                              最高法院刑事第三庭
                                  審判長法官  蔡  詩  文
                                        法官  莊  登  照
                                        法官  洪  明  輝
                                        法官  蔡  清  遊
                                        法官  池  啟  明
      右正本證明與原本無異
                                              書  記  官
中      華      民      國    八十七    年      二      月      三      日
